---
title: "VALIDACION Y BALANCEO DE DATOS"
output: github_document
date: "2024-04-09"
---

```{r setup, include=FALSE}
rm(list = ls())  # Elimina todos los objetos del entorno de trabajo actual.

graphics.off()  # Cierra todas las ventanas gráficas abiertas.

cat("\014")  # Limpia la consola en RStudio.

options(scipen = 999)  # Configura R para evitar la notación científica al imprimir números.

options(digits = 3)    # Configura R para imprimir números con 3 decimales.

setwd(dirname(rstudioapi::getActiveDocumentContext()$path))  # Establece el directorio de trabajo al directorio del documento R activo en RStudio.

getwd()  # Imprime el directorio de trabajo actual.

library(pacman)  # Carga la biblioteca 'pacman' para la gestión de paquetes.

p_load(caret, caTools, ggplot2, MLmetrics, yardstick, 
       dplyr, pROC, tidyr, performanceEstimation)  # Carga las bibliotecas especificadas. Si no están instaladas, 'pacman' las instalará antes de cargarlas.

```

# Predicción de fuga de clientes de una entidad financiera  
Se tienen datos de un año del producto CTS (compensación por
tiempo de servicios) de 5533 clientes en todas las agencias
de una entidad financiera.   

Variables predictoras:  
Tasa      	      Tasa de interés de la cuenta CTS  
Saldo_soles	      Monto de Saldo de la cuenta CTS, en Soles.  
Edad	            Edad del cliente en años  
EstadoCivil	      Estado Civil: Div.Sol.Viu = Divorciado,   
                                               Soltero y Viudo y   
                                 Cas.Conv = Casado, Conviviente  
Región	          Zona a la que pertenece el cliente:   
                   NORTE.SUR, ORIENTE, CENTRO, LIMA_CALLAO  
CrossSell     	  Número de productos vigentes con el banco,   
                   tanto pasivos o activos  
Ratio.Ant         Ratio Ant_Cts / Ant_Banco    
Ant_Banco	    Tiempo de antigüedad del cliente (en meses)  
Ant_Cts	      Tiempo de antigüedad de la cuenta CTS (en meses)  

Variable dependiente:  
Fuga              0 = cliente no fugado, 1 = cliente fugado  

```{r eval=FALSE, include=FALSE}
# Se tienen datos de un año del producto CTS (compensación por
# tiempo de servicios) de 5533 clientes en todas las agencias
# de una entidad financiera. 
#
# Variables predictoras:
# Tasa      	      Tasa de interés de la cuenta CTS
# Saldo_soles	      Monto de Saldo de la cuenta CTS, en Soles.
# Edad	            Edad del cliente en años
# EstadoCivil	      Estado Civil: Div.Sol.Viu = Divorciado, 
#                                               Soltero y Viudo y 
#                                 Cas.Conv = Casado, Conviviente
# Región	          Zona a la que pertenece el cliente: 
#                   NORTE.SUR, ORIENTE, CENTRO, LIMA_CALLAO
# CrossSell     	  Número de productos vigentes con el banco, 
#                   tanto pasivos o activos
# Ratio.Ant         Ratio Ant_Cts / Ant_Banco  
#     Ant_Banco	    Tiempo de antigüedad del cliente (en meses)
#     Ant_Cts	      Tiempo de antigüedad de la cuenta CTS (en meses)
#
# Variable dependiente:
# Fuga              0 = cliente no fugado, 1 = cliente fugado
```

# Lectura de datos
```{r include=FALSE}
# Lectura de datos --------------------------------------------
datos.cts <- read.table("fuga_desbalanceada_cts.csv",
                        sep = ";", dec = ",",
                        header = T, stringsAsFactors = T)
# Lee el archivo 'fuga_desbalanceada_cts.csv' y lo almacena en 'datos.cts'. 
# Los datos se separan por ';', los decimales se indican con ',' y las cadenas de texto se convierten en factores.

str(datos.cts)
# Muestra la estructura del objeto 'datos.cts'.

datos.cts$Id <- NULL
# Elimina la columna 'Id' de 'datos.cts'.

datos.cts$Fuga <- as.factor(datos.cts$Fuga)
# Convierte la columna 'Fuga' de 'datos.cts' en un factor.

levels(datos.cts$Fuga) <- c("No_Fuga", "Si_Fuga")
# Recodifica los niveles del factor 'Fuga' a 'No_Fuga' y 'Si_Fuga'.

addmargins(table(datos.cts$Fuga))
# Crea una tabla de frecuencias de 'Fuga' y añade los márgenes (totales).

round(prop.table(table(datos.cts$Fuga)) * 100, 2)
# Crea una tabla de proporciones de 'Fuga', la multiplica por 100 para obtener porcentajes y redondea a 2 decimales.

contrasts(datos.cts$Fuga)
# Muestra los contrastes utilizados para codificar 'Fuga' en los modelos lineales.

datos.cts$Fuga <- relevel(datos.cts$Fuga, ref = "No_Fuga") 
# Cambia la categoría de referencia de 'Fuga' a 'No_Fuga'.

contrasts(datos.cts$Fuga)
# Muestra los nuevos contrastes utilizados para codificar 'Fuga' en los modelos lineales.
```


# Selección de muestra de entrenamiento (80%) y de evaluación (20%)

```{r}
# Selección de muestra de entrenamiento (80%) y de evaluación (20%) ----
library(caret)  # Carga la biblioteca 'caret' para el análisis de datos.

set.seed(2024)  # Establece la semilla del generador de números aleatorios para que los resultados sean reproducibles.

index <- createDataPartition(datos.cts$Fuga,   # Es el target 
                             p = 0.8, list = FALSE)
# Crea un índice para dividir los datos en un conjunto de entrenamiento (80%) y un conjunto de evaluación (20%).

imbal_train <- datos.cts[ index, ]  # 4427 
# Crea el conjunto de entrenamiento utilizando el índice.

imbal_testing <- datos.cts[-index, ]  # 1106 (no se balancea)
# Crea el conjunto de evaluación utilizando el índice.

addmargins(table(datos.cts$Fuga))
# Crea una tabla de frecuencias de 'Fuga' en los datos originales y añade los márgenes (totales).

round(prop.table(table(datos.cts$Fuga)) * 100, 2)
# Crea una tabla de proporciones de 'Fuga' en los datos originales, la multiplica por 100 para obtener porcentajes y redondea a 2 decimales.

addmargins(table(imbal_train$Fuga))
# Crea una tabla de frecuencias de 'Fuga' en el conjunto de entrenamiento y añade los márgenes (totales).

round(prop.table(table(imbal_train$Fuga)) * 100, 2)
# Crea una tabla de proporciones de 'Fuga' en el conjunto de entrenamiento, la multiplica por 100 para obtener porcentajes y redondea a 2 decimales.

addmargins(table(imbal_testing$Fuga))
# Crea una tabla de frecuencias de 'Fuga' en el conjunto de evaluación y añade los márgenes (totales).

round(prop.table(table(imbal_testing$Fuga)) * 100, 2)
# Crea una tabla de proporciones de 'Fuga' en el conjunto de evaluación, la multiplica por 100 para obtener porcentajes y redondea a 2 decimales.

```


## 1. Sin balancear (imbal_train)

```{r}
# 1. Sin balancear (imbal_train) ------------------------------
# No se muestra ninguna operación para este paso en el código proporcionado.


```

## 2. Undersampling (under_train)

```{r}
# 2. Undersampling (under_train) ------------------------------
set.seed(2024)  # Establece la semilla del generador de números aleatorios para que los resultados sean reproducibles.
under_train <- downSample(x = imbal_train[, c(1:7)], # predictoras
                          y = imbal_train$Fuga,      # target
                          yname = "Fuga") # Nombre columna target
# Realiza un muestreo descendente (undersampling) en los datos de entrenamiento.

addmargins(table(under_train$Fuga))
# Crea una tabla de frecuencias de 'Fuga' en el conjunto de entrenamiento después del muestreo descendente y añade los márgenes (totales).


```

## 3. OverSampling (over_train)

```{r}
# 3. OverSampling (over_train) --------------------------------
set.seed(2024)  # Establece la semilla del generador de números aleatorios para que los resultados sean reproducibles.
over_train <- upSample(x = imbal_train[, c(1:7)],
                       y = imbal_train$Fuga,
                       yname = "Fuga")
# Realiza un muestreo ascendente (oversampling) en los datos de entrenamiento.

addmargins(table(over_train$Fuga))
# Crea una tabla de frecuencias de 'Fuga' en el conjunto de entrenamiento después del muestreo ascendente y añade los márgenes (totales).


```

## 4. SMOTE (smote_train)

```{r}
# 4. SMOTE (smote_train) --------------------------------------
#library(performanceEstimation)        # Carga la biblioteca 'performanceEstimation'.
set.seed(2024)  # Establece la semilla del generador de números aleatorios para que los resultados sean reproducibles.
smote_train <- smote(Fuga ~ ., 
                     data = imbal_train, 
                     perc.over  = 2,    # SMOTE          (clase minoritaria)
                     perc.under = 1.5)  # Undersampling  (clase mayoritaria)                    
# Aplica la técnica SMOTE para el balanceo de clases en los datos de entrenamiento.

addmargins(table(imbal_train$Fuga))
# Crea una tabla de frecuencias de 'Fuga' en el conjunto de entrenamiento original y añade los márgenes (totales).

addmargins(table(smote_train$Fuga))
# Crea una tabla de frecuencias de 'Fuga' en el conjunto de entrenamiento después de aplicar SMOTE y añade los márgenes (totales).


```

# Entrenar el modelo con validación cruzada con v = 10

```{r}
# Entrenar el modelo con validación cruzada con v = 10 --------
# Usar como indicador el Accuracy

# Relación de modelos 
library(caret)   # Carga la biblioteca 'caret'.
names(getModelInfo())
# Muestra los nombres de todos los modelos disponibles en la biblioteca 'caret'.

# Método de Validación Cruzada con k = 10 para todos los modelos  
ctrl <- trainControl(method = "cv", number = 10)
# Configura el método de control de entrenamiento para usar la validación cruzada con 10 pliegues.


```

## 1. Modelo con los datos originales (desbalanceados)

```{r}
# 1. Modelo con los datos originales (desbalanceados) ---------
set.seed(2024)  # Establece la semilla del generador de números aleatorios para que los resultados sean reproducibles.
modelo_imbal <- train(Fuga ~ ., 
                      data = imbal_train, 
                      method = "glm", family = "binomial", 
                      trControl = ctrl,
                      metric = "Accuracy")
# Entrena un modelo de regresión logística con los datos de entrenamiento desbalanceados.

modelo_imbal
# Muestra el modelo entrenado.

modelo_imbal$resample
# Muestra los resultados de la validación cruzada del modelo.

mean(modelo_imbal$resample$Accuracy)
# Calcula la precisión media del modelo.

modelo_imbal$finalModel
# Muestra el modelo final.

summary(modelo_imbal)
# Muestra un resumen del modelo.


```

## 2. Modelo con los datos balanceados (undersampling)

```{r}
# 2. Modelo con los datos balanceados (undersampling) ---------
set.seed(2024)  # Establece la semilla del generador de números aleatorios para que los resultados sean reproducibles.
modelo_under  <- train(Fuga ~ ., 
                       data = under_train, 
                       method = "glm", family = "binomial", 
                       trControl = ctrl, 
                       metric = "Accuracy")
# Entrena un modelo de regresión logística con los datos de entrenamiento balanceados mediante undersampling.

modelo_under
# Muestra el modelo entrenado.

modelo_under$resample
# Muestra los resultados de la validación cruzada del modelo.

mean(modelo_under$resample$Accuracy)
# Calcula la precisión media del modelo.


```

## 3. Modelo con los datos balanceados (oversampling)

```{r}
# 3. Modelo con los datos balanceados (oversampling) ----------
set.seed(2024)  # Establece la semilla del generador de números aleatorios para que los resultados sean reproducibles.
modelo_over    <- train(Fuga ~ ., 
                        data = over_train, 
                        method = "glm", family = "binomial", 
                        trControl = ctrl, 
                        metric = "Accuracy")
# Entrena un modelo de regresión logística con los datos de entrenamiento balanceados mediante oversampling.

modelo_over
# Muestra el modelo entrenado.

modelo_over$resample
# Muestra los resultados de la validación cruzada del modelo.

mean(modelo_over$resample$Accuracy)
# Calcula la precisión media del modelo.


```

## 4. Modelo con los datos balanceados (SMOTE)

```{r}
# 4. Modelo con los datos balanceados (SMOTE) -----------------
set.seed(2024)  # Establece la semilla del generador de números aleatorios para que los resultados sean reproducibles.
modelo_smote      <- train(Fuga ~ ., 
                           data = smote_train, 
                           method = "glm", family = "binomial", 
                           trControl = ctrl, 
                           metric = "Accuracy")
# Entrena un modelo de regresión logística con los datos de entrenamiento balanceados mediante SMOTE.

modelo_smote
# Muestra el modelo entrenado.

modelo_smote$resample
# Muestra los resultados de la validación cruzada del modelo.

mean(modelo_smote$resample$Accuracy)
# Calcula la precisión media del modelo.


```

## Comparando la muestras para los cuatro modelos

```{r}
# Comparando la muestras para los cuatro modelos --------------
modelos  <- list(sin_balancear = modelo_imbal,
                 under    = modelo_under,
                 over     = modelo_over,
                 SMOTE    = modelo_smote)
# Crea una lista con los cuatro modelos.

comparacion_modelos <- resamples(modelos)
# Crea un objeto de comparación de modelos.

summary(comparacion_modelos)
# Muestra un resumen de la comparación de modelos.

dotplot(comparacion_modelos, metric = "Accuracy")
# Crea un gráfico de puntos de la precisión de los modelos.

bwplot(comparacion_modelos, metric = "Accuracy")
# Crea un gráfico de caja de la precisión de los modelos.


```

# Predicción de los modelos en la data testing

```{r}
# Predicción de los modelos en la data testing ----------------


```

## 1. Predicción del modelo_orig en la data testing

```{r}
# 1. Predicción del modelo_orig en la data testing ------------
proba.modelo_imbal <- predict(modelo_imbal,
                              newdata = imbal_testing, 
                              type = "prob")
# Predice las probabilidades de cada clase para el conjunto de prueba usando el modelo entrenado con datos desbalanceados.

head(proba.modelo_imbal)
# Muestra las primeras filas de las probabilidades predichas.

proba.modelo_imbal <- proba.modelo_imbal[, 2]
# Selecciona la segunda columna de las probabilidades predichas (probabilidad de la clase positiva).

head(proba.modelo_imbal)
# Muestra las primeras filas de las probabilidades de la clase positiva.

clase.modelo_imbal <- predict(modelo_imbal,
                              newdata = imbal_testing)
# Predice las clases para el conjunto de prueba usando el modelo entrenado con datos desbalanceados.

head(clase.modelo_imbal)
# Muestra las primeras filas de las clases predichas.

tabla1  <- table(Predicho = clase.modelo_imbal,
                 Real     = imbal_testing$Fuga)
# Crea una tabla de contingencia de las clases predichas y reales.

addmargins(tabla1)
# Añade los márgenes a la tabla de contingencia.

result1 <- caret::confusionMatrix(clase.modelo_imbal,
                                  imbal_testing$Fuga,
                                  positive = "Si_Fuga")
# Calcula la matriz de confusión y las métricas de clasificación.

result1
# Muestra la matriz de confusión y las métricas de clasificación.

result1$byClass["Sensitivity"] 
# Muestra la sensibilidad del modelo.

result1$byClass["Specificity"] 
# Muestra la especificidad del modelo.

result1$overall["Accuracy"]
# Muestra la precisión del modelo.

result1$byClass["Balanced Accuracy"]
# Muestra la precisión balanceada del modelo.

# Curva ROC y AUC
library(caTools)
colAUC(proba.modelo_imbal,
       imbal_testing$Fuga,
       plotROC = TRUE) -> auc1
# Calcula el área bajo la curva ROC y muestra la curva ROC.

abline(0, 1, col = "red")
# Añade la línea diagonal al gráfico de la curva ROC.

auc1
# Muestra el área bajo la curva ROC.

# Log-Loss
library(MLmetrics)
real <- as.numeric(imbal_testing$Fuga)  # El target
real <- ifelse(real == 2, 1, 0)
LogLoss(proba.modelo_imbal, real)  -> logloss1
# Calcula la pérdida logarítmica del modelo.

logloss1
# Muestra la pérdida logarítmica del modelo.



```

## 2. Predicción del modelo_under en la data testing

```{r}
# 2. Predicción del modelo_under en la data testing -----------
proba.modelo_under <- predict(modelo_under,
                              newdata = imbal_testing, 
                              type = "prob")
# Predice las probabilidades de cada clase para el conjunto de prueba usando el modelo entrenado con datos balanceados mediante undersampling.

head(proba.modelo_under)
# Muestra las primeras filas de las probabilidades predichas.

proba.modelo_under <- proba.modelo_under[, 2]
# Selecciona la segunda columna de las probabilidades predichas (probabilidad de la clase positiva).

head(proba.modelo_under)
# Muestra las primeras filas de las probabilidades de la clase positiva.

clase.modelo_under <- predict(modelo_under,
                              newdata = imbal_testing )
# Predice las clases para el conjunto de prueba usando el modelo entrenado con datos balanceados mediante undersampling.

head(clase.modelo_under)
# Muestra las primeras filas de las clases predichas.

tabla2  <- table(Predicho = clase.modelo_under,
                 Real     = imbal_testing$Fuga)
# Crea una tabla de contingencia de las clases predichas y reales.

addmargins(tabla2)
# Añade los márgenes a la tabla de contingencia.

result2 <- caret::confusionMatrix(clase.modelo_under,
                                  imbal_testing$Fuga,
                                  positive = "Si_Fuga")
# Calcula la matriz de confusión y las métricas de clasificación.

result2
# Muestra la matriz de confusión y las métricas de clasificación.

result2$byClass["Sensitivity"] 
# Muestra la sensibilidad del modelo.

result2$byClass["Specificity"] 
# Muestra la especificidad del modelo.

result2$overall["Accuracy"]
# Muestra la precisión del modelo.

result2$byClass["Balanced Accuracy"]
# Muestra la precisión balanceada del modelo.

# Curva ROC y AUC
library(caTools)
colAUC(proba.modelo_under,
       imbal_testing$Fuga,
       plotROC = TRUE) -> auc2
# Calcula el área bajo la curva ROC y muestra la curva ROC.

abline(0, 1, col = "red")
# Añade la línea diagonal al gráfico de la curva ROC.

auc2
# Muestra el área bajo la curva ROC.

# Log-Loss
real <- as.numeric(imbal_testing$Fuga)
real <- ifelse(real == 2, 1, 0)
LogLoss(proba.modelo_under, real) -> logloss2
# Calcula la pérdida logarítmica del modelo.

logloss2
# Muestra la pérdida logarítmica del modelo.



```

## 3. Predicción del modelo_over en la data testing

```{r}
# 3. Predicción del modelo_over en la data testing ------------
proba.modelo_over <- predict(modelo_over, 
                             newdata = imbal_testing, 
                             type = "prob")
# Predice las probabilidades de cada clase para el conjunto de prueba usando el modelo entrenado con datos balanceados mediante oversampling.

head(proba.modelo_over)
# Muestra las primeras filas de las probabilidades predichas.

proba.modelo_over <- proba.modelo_over[, 2]
# Selecciona la segunda columna de las probabilidades predichas (probabilidad de la clase positiva).

head(proba.modelo_over)
# Muestra las primeras filas de las probabilidades de la clase positiva.

clase.modelo_over <- predict(modelo_over,
                             newdata = imbal_testing )
# Predice las clases para el conjunto de prueba usando el modelo entrenado con datos balanceados mediante oversampling.

head(clase.modelo_over)
# Muestra las primeras filas de las clases predichas.

tabla3  <- table(Predicho = clase.modelo_over,
                 Real     = imbal_testing$Fuga)
# Crea una tabla de contingencia de las clases predichas y reales.

addmargins(tabla3)
# Añade los márgenes a la tabla de contingencia.

result3 <- caret::confusionMatrix(clase.modelo_over,
                                  imbal_testing$Fuga,
                                  positive = "Si_Fuga")
# Calcula la matriz de confusión y las métricas de clasificación.

result3
# Muestra la matriz de confusión y las métricas de clasificación.

result3$byClass["Sensitivity"] 
# Muestra la sensibilidad del modelo.

result3$byClass["Specificity"] 
# Muestra la especificidad del modelo.

result3$overall["Accuracy"]
# Muestra la precisión del modelo.

result3$byClass["Balanced Accuracy"]
# Muestra la precisión balanceada del modelo.

# Curva ROC y AUC
library(caTools)
colAUC(proba.modelo_over,
       imbal_testing$Fuga,
       plotROC = TRUE) -> auc3
# Calcula el área bajo la curva ROC y muestra la curva ROC.

abline(0, 1, col = "red")
# Añade la línea diagonal al gráfico de la curva ROC.

auc3
# Muestra el área bajo la curva ROC.

# Log-Loss
real <- as.numeric(imbal_testing$Fuga)
real <- ifelse(real == 2, 1, 0)
LogLoss(proba.modelo_over, real) -> logloss3
# Calcula la pérdida logarítmica del modelo.

logloss3
# Muestra la pérdida logarítmica del modelo.




```

## 4. Predicción del modelo_smote en la data testing

```{r}
# 4. Predicción del modelo_smote en la data testing -----------
proba.modelo_smote <- predict(modelo_smote, 
                              newdata = imbal_testing, 
                              type = "prob")
# Predice las probabilidades de cada clase para el conjunto de prueba usando el modelo entrenado con datos balanceados mediante SMOTE.

head(proba.modelo_smote)
# Muestra las primeras filas de las probabilidades predichas.

proba.modelo_smote <- proba.modelo_smote[, 2]
# Selecciona la segunda columna de las probabilidades predichas (probabilidad de la clase positiva).

head(proba.modelo_smote)
# Muestra las primeras filas de las probabilidades de la clase positiva.

clase.modelo_smote <- predict(modelo_smote,
                              newdata = imbal_testing )
# Predice las clases para el conjunto de prueba usando el modelo entrenado con datos balanceados mediante SMOTE.

head(clase.modelo_smote)
# Muestra las primeras filas de las clases predichas.

tabla4  <- table(Predicho = clase.modelo_smote,
                 Real     = imbal_testing$Fuga)
# Crea una tabla de contingencia de las clases predichas y reales.

addmargins(tabla4)
# Añade los márgenes a la tabla de contingencia.

result4 <- caret::confusionMatrix(clase.modelo_smote,
                                  imbal_testing$Fuga,
                                  positive = "Si_Fuga")
# Calcula la matriz de confusión y las métricas de clasificación.

result4
# Muestra la matriz de confusión y las métricas de clasificación.

result4$byClass["Sensitivity"] 
# Muestra la sensibilidad del modelo.

result4$byClass["Specificity"] 
# Muestra la especificidad del modelo.

result4$overall["Accuracy"]
# Muestra la precisión del modelo.

result4$byClass["Balanced Accuracy"]
# Muestra la precisión balanceada del modelo.

# Curva ROC y AUC
library(caTools)
colAUC(proba.modelo_smote,
       imbal_testing$Fuga,
       plotROC = TRUE) -> auc4
# Calcula el área bajo la curva ROC y muestra la curva ROC.

abline(0, 1, col = "red")
# Añade la línea diagonal al gráfico de la curva ROC.

auc4
# Muestra el área bajo la curva ROC.

# Log-Loss
real <- as.numeric(imbal_testing$Fuga)
real <- ifelse(real == 2, 1, 0)
LogLoss(proba.modelo_smote,real) -> logloss4
# Calcula la pérdida logarítmica del modelo.

logloss4
# Muestra la pérdida logarítmica del modelo.


```

## 5. Encontrando punto de corte óptimo (umbral), modelo_orig

```{r}
# 5. Encontrando punto de corte óptimo (umbral), modelo_orig ----
# Predice las probabilidades de las clases del modelo 'modelo_imbal' usando el conjunto de datos 'imbal_testing'
proba.modelo_umbral1 <- predict(modelo_imbal, newdata = imbal_testing, type = "prob")
# Selecciona la segunda columna de las probabilidades predichas, que corresponde a la clase de interés
proba.modelo_umbral1 <- proba.modelo_umbral1[, 2]
# Muestra las primeras 6 filas de las probabilidades predichas
head(proba.modelo_umbral1)

# Área bajo la curva
# Carga la biblioteca pROC
library(pROC)
# Calcula la curva ROC y el área bajo la curva (AUC)
roc1 <- roc(imbal_testing$Fuga, proba.modelo_umbral1)
# Grafica la curva ROC
plot(roc1, legacy.axes = TRUE, print.thres = TRUE)
# Muestra el valor del AUC
roc1$auc

# Punto de corte óptimo con mayor
# (sensibilidad + especificidad) usando pROC
# Si se usa best, por defecto max(sensibilidad + especificidad)
# Grafica la curva ROC con varias opciones de visualización
plot.roc(imbal_testing$Fuga, proba.modelo_umbral1, 
         xlab = "1 - Especificidad", 
         ylab = "Sensibilidad", 
         legacy.axes = TRUE,
         col = "blue",
         max.auc.polygon = TRUE,
         auc.polygon = TRUE,
         auc.polygon.col = "lightblue",
         print.auc = TRUE,
         print.thres = TRUE)

# Obtiene las coordenadas del punto de corte óptimo en la curva ROC
pROC::coords(roc1, "best",
             ret = c("threshold", "specificity", 
                     "sensitivity", "accuracy"))

# Almacena las coordenadas del punto de corte óptimo
umbral1 <- pROC::coords(roc1, "best")
# Muestra las coordenadas del punto de corte óptimo
umbral1

# Muestra el valor del umbral óptimo
umbral1$threshold

# Prediciendo la clase con el punto de corte óptimo
# Predice la clase de interés usando el umbral óptimo
clase.modelo_umbral1 <- ifelse(proba.modelo_umbral1 >= umbral1$threshold,
                               "Si_Fuga", "No_Fuga")
# Convierte las clases predichas a un factor con niveles específicos
clase.modelo_umbral1 <- factor(clase.modelo_umbral1 ,
                               levels = c("No_Fuga", "Si_Fuga")) 
# Se deben especificar los levels, por defecto lo asigna 
# alfabéticamente

# Muestra los contrastes del factor de las clases predichas
contrasts(clase.modelo_umbral1)

# Crea una tabla de contingencia de las clases predichas y reales
tabla5  <- table(Predicho = clase.modelo_umbral1,
                 Real     = imbal_testing$Fuga)

# Muestra la tabla de contingencia con márgenes
addmargins(tabla5)

# Calcula la matriz de confusión y varias métricas de rendimiento
result5 <- caret::confusionMatrix(clase.modelo_umbral1,
                                  imbal_testing$Fuga,
                                  positive = "Si_Fuga")

# Muestra la matriz de confusión y las métricas de rendimiento
result5
# Muestra la sensibilidad
result5$byClass["Sensitivity"] 
# Muestra la especificidad
result5$byClass["Specificity"] 
# Muestra la precisión
result5$overall["Accuracy"]
# Muestra la precisión balanceada
result5$byClass["Balanced Accuracy"]

# Curva ROC y AUC
# Carga la biblioteca caTools
library(caTools)
# Calcula el AUC y grafica la curva ROC
colAUC(proba.modelo_umbral1,
       imbal_testing$Fuga,
       plotROC = TRUE) -> auc5
# Dibuja la línea diagonal de referencia
abline(0, 1, col = "red")
# Muestra el valor del AUC
auc5

# Log-Loss
# Convierte la clase real a numérico y ajusta los niveles
real <- as.numeric(imbal_testing$Fuga)
real <- ifelse(real == 2, 1, 0)
# Calcula la pérdida logarítmica (log-loss)
LogLoss(proba.modelo_umbral1, real) -> logloss5
# Muestra la pérdida logarítmica
logloss5



```

# Resumiendo los 5 modelos

```{r}
# Resumiendo los 5 modelos ------------------------------------
# Crea un vector con los nombres de los modelos
modelo <- c("Sin Balancear","Undersampling", "Oversampling","SMOTE", "Sin balancear con umbral")

# Crea un vector con los umbrales utilizados en cada modelo
umbral <- c(0.5, 0.5, 0.5, 0.5, umbral1$threshold)

# Crea un vector con la sensibilidad de cada modelo
sensibilidad <- c(result1$byClass["Sensitivity"],
                  result2$byClass["Sensitivity"],
                  result3$byClass["Sensitivity"],
                  result4$byClass["Sensitivity"],
                  result5$byClass["Sensitivity"])

# Crea un vector con la especificidad de cada modelo
especificidad <- c(result1$byClass["Specificity"],
                   result2$byClass["Specificity"],
                   result3$byClass["Specificity"],
                   result4$byClass["Specificity"],
                   result5$byClass["Specificity"])

# Crea un vector con la precisión (accuracy) de cada modelo
accuracy <- c(result1$overall["Accuracy"],
              result2$overall["Accuracy"],
              result3$overall["Accuracy"],
              result4$overall["Accuracy"],
              result5$overall["Accuracy"])

# Crea un vector con la precisión balanceada de cada modelo
accuracy_bal <- c(result1$byClass["Balanced Accuracy"],
                  result2$byClass["Balanced Accuracy"],
                  result3$byClass["Balanced Accuracy"],
                  result4$byClass["Balanced Accuracy"],
                  result5$byClass["Balanced Accuracy"])

# Crea un vector con la pérdida logarítmica (log-loss) de cada modelo
logloss <- c(logloss1,
             logloss2,
             logloss3,
             logloss4,
             logloss5)

# Crea un vector con el área bajo la curva ROC (AUC) de cada modelo
auc <- c(auc1, auc2, auc3, auc4, auc5)

# Crea un data frame que resume la información de los modelos
comparacion <- data.frame(modelo, umbral, sensibilidad, especificidad, accuracy, accuracy_bal, auc, logloss)

# Muestra el data frame 'comparacion' en la consola
View(comparacion)










#________________________
# ________ \\|// ________
# ________( o o ) _______ 
# ___oo0____(_)____Ooo___
#       Ejercicio 1      #
# Añada a la comparación los modelos con umbral
# para undersampling, oversampling y SMOTE

```
# CASO NUEVO CAMBIANDO DE UMBRAL

## 1. Predicción del modelo_orig en la data testing

```{r}
# 1. Predicción del modelo_orig en la data testing ------------
proba.modelo_imbal <- predict(modelo_imbal,
                              newdata = imbal_testing, 
                              type = "prob")
proba.modelo_imbal <- proba.modelo_imbal[, 2]

# Clase se predice con un punto de corte (umbral) de 0.5
clase.modelo_imbal <- predict(modelo_imbal,
                              newdata = imbal_testing)

tabla1  <- table(Predicho = clase.modelo_imbal,
                 Real     = imbal_testing$Fuga)

addmargins(tabla1)

result1 <- caret::confusionMatrix(clase.modelo_imbal,
                                  imbal_testing$Fuga,
                                  positive = "Si_Fuga")

result1
result1$byClass["Sensitivity"] 
result1$byClass["Specificity"] 
result1$overall["Accuracy"]
result1$byClass["Balanced Accuracy"]


```

## 2. Predicción del modelo_under en la data testing

```{r}
# 2. Predicción del modelo_under en la data testing -----------
proba.modelo_under <- predict(modelo_under,
                              newdata = imbal_testing, 
                              type = "prob")
proba.modelo_under <- proba.modelo_under[, 2]

clase.modelo_under <- predict(modelo_under,
                              newdata = imbal_testing )

tabla2  <- table(Predicho = clase.modelo_under,
                 Real     = imbal_testing$Fuga)

addmargins(tabla2)

result2 <- caret::confusionMatrix(clase.modelo_under,
                                  imbal_testing$Fuga,
                                  positive = "Si_Fuga")

result2
result2$byClass["Sensitivity"] 
result2$byClass["Specificity"] 
result2$overall["Accuracy"]
result2$byClass["Balanced Accuracy"]



```

## 3. Predicción del modelo_over en la data testing

```{r}
# 3. Predicción del modelo_over en la data testing ------------
proba.modelo_over <- predict(modelo_over, 
                             newdata = imbal_testing, 
                             type = "prob")
proba.modelo_over <- proba.modelo_over[, 2]

clase.modelo_over <- predict(modelo_over,
                             newdata = imbal_testing )

tabla3  <- table(Predicho = clase.modelo_over,
                 Real     = imbal_testing$Fuga)

addmargins(tabla3)

result3 <- caret::confusionMatrix(clase.modelo_over,
                                  imbal_testing$Fuga,
                                  positive = "Si_Fuga")

result3
result3$byClass["Sensitivity"] 
result3$byClass["Specificity"] 
result3$overall["Accuracy"]
result3$byClass["Balanced Accuracy"]


```

## 4. Predicción del modelo_smote en la data testing

```{r}
# 4. Predicción del modelo_smote en la data testing -----------
proba.modelo_smote <- predict(modelo_smote, 
                              newdata = imbal_testing, 
                              type = "prob")
proba.modelo_smote <- proba.modelo_smote[, 2]

clase.modelo_smote <- predict(modelo_smote,
                              newdata = imbal_testing )
head(clase.modelo_smote)

tabla4  <- table(Predicho = clase.modelo_smote,
                 Real     = imbal_testing$Fuga)

addmargins(tabla4)

result4 <- caret::confusionMatrix(clase.modelo_smote,
                                  imbal_testing$Fuga,
                                  positive = "Si_Fuga")

result4
result4$byClass["Sensitivity"] 
result4$byClass["Specificity"] 
result4$overall["Accuracy"]
result4$byClass["Balanced Accuracy"]


```

## 5. Encontrando punto de corte óptimo (umbral), modelo_orig

```{r}
# 5. Encontrando punto de corte óptimo (umbral), modelo_orig ----
proba.modelo_umbral1 <- predict(modelo_imbal,
                                newdata = imbal_testing, 
                                type = "prob")
proba.modelo_umbral1 <- proba.modelo_umbral1[, 2]
head(proba.modelo_umbral1)

# Área bajo la curva
library(pROC)
roc1 <- roc(imbal_testing$Fuga, proba.modelo_umbral1)
plot(roc1, legacy.axes = TRUE, print.thres = TRUE)
roc1$auc

# Punto de corte óptimo con mayor
# (sensibilidad + especificidad) usando pROC
# Si se usa best, por defecto max(sensibilidad + especificidad)
plot.roc(imbal_testing$Fuga, proba.modelo_umbral1, 
         xlab = "1 - Especificidad", 
         ylab = "Sensibilidad", 
         legacy.axes = TRUE,
         col = "blue",
         max.auc.polygon = TRUE,
         auc.polygon = TRUE,
         auc.polygon.col = "lightblue",
         print.auc = TRUE,
         print.thres = TRUE)

pROC::coords(roc1, "best",
             ret = c("threshold", "specificity", 
                     "sensitivity", "accuracy"))

umbral1 <- pROC::coords(roc1, "best")
umbral1

umbral1$threshold

# Prediciendo la clase con el punto de corte óptimo
clase.modelo_umbral1 <- ifelse(proba.modelo_umbral1 >= umbral1$threshold,
                               "Si_Fuga", "No_Fuga")
clase.modelo_umbral1 <- factor(clase.modelo_umbral1 ,
                               levels = c("No_Fuga", "Si_Fuga")) 
# Se deben especificar los levels, por defecto lo asigna 
# alfabéticamente

contrasts(clase.modelo_umbral1)

tabla5  <- table(Predicho = clase.modelo_umbral1,
                 Real     = imbal_testing$Fuga)

addmargins(tabla5)

result5 <- caret::confusionMatrix(clase.modelo_umbral1,
                                  imbal_testing$Fuga,
                                  positive = "Si_Fuga")

result5
result5$byClass["Sensitivity"] 
result5$byClass["Specificity"] 
result5$overall["Accuracy"]
result5$byClass["Balanced Accuracy"]

# Curva ROC y AUC
library(caTools)
colAUC(proba.modelo_umbral1,
       imbal_testing$Fuga,
       plotROC = TRUE) -> auc5
abline(0, 1, col = "red")
auc5

# Log-Loss
real <- as.numeric(imbal_testing$Fuga)
real <- ifelse(real == 2, 1, 0)
LogLoss(proba.modelo_umbral1, real) -> logloss5
logloss5


```

## Resumiendo los 5 modelos

```{r}
# Resumiendo los 5 modelos ------------------------------------
modelo        <- c("Sin Balancear","Undersampling",
                   "Oversampling","SMOTE",
                   "Sin balancear con umbral")

umbral <- c(0.5, 0.5,
            0.5, 0.5,
            umbral1$threshold)

sensibilidad  <- c(result1$byClass["Sensitivity"],
                   result2$byClass["Sensitivity"],
                   result3$byClass["Sensitivity"],
                   result4$byClass["Sensitivity"],
                   result5$byClass["Sensitivity"])

especificidad <- c(result1$byClass["Specificity"],
                   result2$byClass["Specificity"],
                   result3$byClass["Specificity"],
                   result4$byClass["Specificity"],
                   result5$byClass["Specificity"])

accuracy      <- c(result1$overall["Accuracy"],
                   result2$overall["Accuracy"],
                   result3$overall["Accuracy"],
                   result4$overall["Accuracy"],
                   result5$overall["Accuracy"])

accuracy_bal    <- c(result1$byClass["Balanced Accuracy"],
                     result2$byClass["Balanced Accuracy"],
                     result3$byClass["Balanced Accuracy"],
                     result4$byClass["Balanced Accuracy"],
                     result5$byClass["Balanced Accuracy"])

logloss       <- c(logloss1, logloss2, logloss3,
                   logloss4, logloss5)

auc           <- c(auc1, auc2, auc3, auc4, auc5)

comparacion <- data.frame(modelo,
                          umbral,
                          sensibilidad,
                          especificidad,
                          accuracy,
                          accuracy_bal,
                          auc,
                          logloss)

View(comparacion)

```





